【裁判字號】    98,抗,995
【裁判日期】    980626
【裁判案由】    假處分
【裁判全文】
臺灣高等法院民事裁定                   98年度抗字第995號
抗  告  人  甲○○
            丙○○
上列抗告人因與相對人乙○○間聲請假處分事件，對於中華民國
98年5月27日臺灣士林地方法院98年度全字第23號裁定提起抗告
，本院裁定如下：
    主  文
抗告駁回。
抗告費用由抗告人負擔。
    理  由
一、本件抗告人於原法院聲請意旨略以：第三人曲建中佯稱能治
    癒抗告人甲○○之眼睛及治癒抗告人丙○○之肝炎，向伊等
    詐騙新臺幣（下同）350萬元，經鈞院刑事庭判處曲建中有
    期徒刑2年，且為最高法院所維持，曲建中因知悉伊等將提
    出刑事附帶民事訴訟，竟於民國93年10月13日以假買賣方式
    將如附表所示之不動產（下稱系爭不動產）虛偽過戶給相對
    人乙○○，以達脫產之目的，而曲建中詐騙伊等情，業經鈞
    院民事庭判決其應賠償甲○○250萬元、丙○○100萬元。因
    系爭不動產過戶後仍由曲建中繼續繳納房屋貸款，曲建中與
    乙○○間因買賣所為系爭不動產之移轉登記，顯係出於通謀
    虛偽意思表示而無效，伊等業已提出塗銷所有權登記訴訟（
    下稱系爭塗銷登記事件），為免相對人再就系爭不動產為移
    轉、設定負擔或其他有礙執行效果之行為，致日後有難於執
    行之虞，有實施假處分之必要（誤載為定暫時狀態之假處分
    ），為此聲請相對人就系爭不動產不得為移轉、設定或其他
    一切處分行為等語。
二、原法院則以：抗告人就其主張之請求，業據提出起訴書影本
    、刑事判決書影本、土地建物謄本影本、臺北縣新店地政事
    務所民眾閱覽異動索引影本以為釋明，復據抗告人陳明願供
    擔保以補釋明之不足，認其所請假處分並無不合，爰准抗告
    人以80萬元或同面額之臺灣銀行可轉讓定期存單（下稱臺銀
    定期存單）為相對人供擔保後，相對人對於系爭不動產不得
    為讓與、設定抵押、出租及其他一切處分行為（下稱原裁定
    ）。
三、抗告意旨略以：系爭不動產之市值並非相對人因假處分可能
    遭受之損害，而係相當於租金之利益。且系爭不動產土地部
    分面積160平方公尺，公告地價為每平方公尺3,600元，以系
    爭塗銷登記事件之訴訟期間24個月計算，依土地法第97條第
    1項規定，相對人因假處分可能受有損害為115,200元，原裁
    定認為系爭塗銷登記事件之審理期間共計4年4月，顯屬過長
    ，所命伊等供擔保金額80萬元，亦太高。爰提起抗告，求予
    就原裁定命其提供擔保之金額或臺銀定期存單面額逾115,20
    0元部分廢棄，准其以115,200元或同面額臺銀定期存單為相
    對人供擔保後，對系爭不動產為假處分等語。
四、按法院定擔保金額而為准許假處分之裁定者，該項擔保係備
    供債務人因假處分所受損害之賠償，其數額應依標的物受假
    處分後，債務人不能利用或處分該標的物所受之損害額，或
    因供擔保所受之損害額定之，非以標的物之價值為依據（最
    高法院63年臺抗字第142號判例參照）。次按假處分所保全
    之請求，得以金錢之給付達其目的，或債務人將因假處分而
    受難以補償之重大損害，或有其他特別情事者，法院始得於
    假處分裁定內，記載債務人供所定金額之擔保後免為或撤銷
    假處分，民事訴訟法第536條第1項定有明文。又法院定擔保
    金額而為附條件之假處分裁定，該擔保金額苟已斟酌債務人
    因假處分所受之損害而為衡定，其金額應如何始認為相當，
    原屬法院職權裁量之範圍，非當事人所得任意指摘（最高法
    院88年度台抗字第556號裁定參照）。
五、經查：
    (一)抗告人雖抗辯原裁定所定擔保金額過高云云，惟依前揭說
      明，擔保金額之多寡應如何認為相當，原屬法院職權裁量
      之範圍，非抗告人所可任意指摘。
    (二)准為假處分所命抗告人供擔保之金額，係備供相對人因假
      處分所受損害之賠償，自應以系爭不動產受假處分後，相
      對人不能利用或處分系爭不動產所受之損害額為依據，非
      以系爭不動產之價值為依據。而系爭不動產前於93年2月
      18日設定360萬元之最高限額抵押權予第三人第一商業銀
      行股份有限公司（下稱第一銀行），當時鑑定價格為650
      萬元，貸放金額為300萬元，另系爭不動產在原法院97年
      度執勇字第17858號強制執行事件，於98年4月20日經鑑定
      價格為7,710,400元（土地部分4,949,868元、建物部分2,
      760,532），增建部分為344,137元，合計8,054,537元，
      有第一銀行98年6月23日函及檢附之設定抵押權（不動產
      ）申請書、不動產登記簿、原法院民事執行處函等件可稽
      （見本院卷第15至20頁）。抗告人僅以系爭不動產中之土
      地部分，按申報地價（抗告人誤載為公告地價）每平方公
      尺3,600元計算其價值，故意忽略其上尚有建物部分之價
      值，殊無可取。
    (三)相對人因假處分所受之損害，即為其無法利用系爭不動產
      所受相當於租金之損害。本院斟酌系爭塗銷登記事件，關
      於塗銷系爭不動產所有權移轉登記部分之訴訟標的價額為
      8,054,537元，關於以代替給付金額部分之訴訟標的價額
      為350萬元（見原審卷第32至36頁），均已逾150萬元（以
      債權額30），屬於民事通常事件，參考各級法院辦案期限
      實施要點第2點規定辦案期限，民事通常程序事件第一審
      之期限為1年4個月、第二審為2年，第三審為1年，推估系
      爭塗銷登記事件約4年4月始得終結確定，相對人因假處分
      可能遭4年4個月相當於租金之損害。按「城市地方房屋之
      租金，以不超過土地及其建築物申報總價年息百分之十為
      限。」，土地法第97條定有明文。又土地法施行法第25條
      規定：「土地法第九十七條所謂土地及建築物之總價額，
      土地價額依法定地價，建築物價額依該管直轄市或縣（市
      ）地政機關估定之價額。」，所謂法定地價，係指土地所
      有人依土地法所申報之地價，土地法第148條亦有明文。
      關於建物部分之價額，依上開土地法施行法第25條規定，
      本應由臺北縣政府所屬地政機關估定之，經本院函請臺北
      縣政府估定系爭不動產關於建物部分之價額，雖據該府98
      年6月23日北府地價字第0980495426號函復略稱其不得接
      受辦理不動產估價業務，無法提供上開建物之市價（見本
      院卷第13、14頁），惟因抗告人係於98年5月22日對相對
      人聲請就系爭不動產准供擔保為假處分，以目前房價只漲
      不跌之情形而言，原法院民事執行處於98年4月20日就系
      爭不動產鑑定所得之價格8,054,537元，與抗告人所提本
      件假處分聲請，僅相隔1個月又2天，該鑑定價格關於建物
      含增建部分應可為本件之參考。
    (四)準此，相對人所受之損害約為1,594,957元【｛〔3,600元
      /㎡×160㎡（土地部分之申報地價）＋〔2,760,532＋344
      ,137 〕（建物含增建部分之現值）｝×10%（土地法第97
      條第1項規定之上限）÷12（1年有12個月）×〔4×12 ＋
      4〕（案件期限：月）≒1,594,957；元以下四捨五入】。
      原裁定命抗告人提供擔保之金額或臺銀定期存單面額僅為
      80萬元，已較本院核算之數額為低，抗告人所稱平均訴訟
      期間為24個月，並請求更定擔保金額為115,200元云云，
      均乏所據，自不足採。
六、從而，抗告意旨指摘原裁定命其供擔保80萬元或同面額之臺
    銀定期存單過高，就此部分求予廢棄，更定其數額，為無理
    由，應予駁回。爰裁定如主文。
中    華    民    國    98    年    6     月    26    日
                    民事第十七庭
                        審判長法  官  藍文祥
                              法  官  吳燁山
                              法  官  張競文
正本係照原本作成。
本裁定除以適用法規顯有錯誤為理由外，不得再抗告。如提起再
抗告，應於收受後10日內委任律師為代理人向本院提出再抗告狀
。並繳納再抗告費新台幣１千元。
中    華    民    國    98    年    6     月    29    日
                              書記官  章大富
附表：
1.土地：臺北縣汐止市○○段烘內小段93之11地號，地目：建，
  面積160 平方公尺，權利範圍1/1 。
2.建物：臺北縣汐止市○○段烘內小段124 建號，門牌號碼為臺
  北縣汐止市○○街152 巷56號，權利範圍1/1 ，總面積133.96
  平方公尺。


司法院資訊處製作；財團法人民間司法改革基金會備份。
